【裁判字號】    98,台上,2392
【裁判日期】    980430
【裁判案由】    違反毒品危害防制條例等罪
【裁判全文】
最高法院刑事判決            九十八年度台上字第二三九二號
上  訴  人  甲○○
選任辯護人  蔡錦得律師
上  訴  人  乙○○
                    （
選任辯護人  王淑琍律師
上列上訴人等因違反毒品危害防制條例等罪案件，不服台灣高等
法院中華民國九十八年二月二十六日第二審更審判決（九十七年
度上更(一)字第四六一號，起訴案號：台灣板橋地方法院檢察署九
十六年度毒偵字第四一三八號），提起上訴，本院判決如下：
    主  文
上訴駁回。
    理  由
按刑事訴訟法第三百七十七條規定：上訴於第三審法院，非以判
決違背法令為理由不得為之；是提起第三審上訴，應以原判決違
背法令為理由，係屬法定要件；如果上訴理由書狀並未依據卷內
訴訟資料具體指摘原判決不適用何種法則或如何適用不當，或所
指摘原判決違法情事顯與法律規定得為第三審上訴理由之違法情
形不相適合時，均應認其上訴為違背法律上之程式，予以駁回。
本件原判決撤銷第一審關於上訴人甲○○如原判決附表（下稱附
表）一編號1至22、24（即第一審判決正本附表一編號27 ）部分
及上訴人乙○○所犯附表二部分之科刑判決，改判仍論處甲○○
販賣第二級毒品罪刑二十二罪（其中十罪係單獨販賣，十二罪係
共同販賣，原判決主文誤植為均共同販賣），仍論處乙○○共同
販賣第二級毒品罪刑十二罪；又論處上訴人等共同未經許可，出
借具殺傷力之改造手槍罪（甲○○未經許可持有槍、彈部分，業
經判刑確定，甲○○所犯二十三罪，各罪所處之刑，詳如附表一
編號1至22、24 所載，應執行有期徒刑二十六年，併科罰金新台
幣十萬元；乙○○所犯十三罪，各罪所處之刑，詳如附表二所示
，應執行有期徒刑二十二年，併科罰金新台幣五萬元）；已詳敘
其認定所憑之證據及認定之理由；自形式上觀察，原判決並無違
背法令之情形。甲○○之上訴意旨略稱：(一)原判決主文諭知甲○
○所犯販賣第二級毒品罪二十二罪，均係共同販賣，但依原判決
附表一所載其中編號1、4、7、9、12、13、15至17、22等均係甲
○○單獨販賣；原判決有理由矛盾之違法。(二)依原判決之認定，
甲○○係將其以每兩新台幣（下同）六萬八千元至七萬元購得之
甲基安非他命，分裝為小包販賣予毛進豐、胡文豪等人，則甲○
○係基於單一之犯意而為二十二次之販賣，應論以接續犯或集合
犯之一罪，原判決對甲○○此部分之抗辯，未為說明，有理由不
備之違法。(三)販賣係以意圖營利為要件。原判決僅認定甲○○各
次販賣之金額，對於各次販賣毒品之重量並未調查審認，致無從
比較販入販出之價差，則甲○○是否合於「意圖營利」之要件不
明，原審自有證據調查未盡之違法。(四)原判決主文、事實均記載
上訴人等係共同未經許可，出借具殺傷力之改造手槍予胡文豪，
但於理由則說明係轉讓予胡文豪，已有判決理由矛盾之違法，且
起訴書係指上訴人等涉犯共同未經許可，轉讓具有殺傷力之改造
手槍罪嫌，原判決認上訴人等係「出借」並非「轉讓」，乃論處
上訴人等共同未經許可，出借具殺傷力之改造手槍罪刑，但於審
判期日審判長並未依法告知罪名變更，所踐行之訴訟程序，亦非
適法等語。乙○○上訴意旨略以：(一)乙○○於原審辯稱其係於不
知情下被甲○○利用，而甲○○於第一審亦供稱乙○○並不知道
係送甲基安非他命等語，足見乙○○確不知情，應不成立犯罪。
縱認乙○○係知情，其僅係代為交付毒品，並未獲利，應僅屬幫
助犯。原判決就上開辯解未說明何以不予採納，有理由不備之違
法。又原判決並無證據足認乙○○有因交付甲基安非他命予買受
人而獲有利益，原判決以推測方法而認乙○○因此獲利，有違證
據法則。(二)附表二編號5、7之買受人何定哲、吳明春於警詢中均
供稱係由甲○○交付甲基安非他命等語，另編號9 之買受人廖志
豪係偽稱要託甲○○購買甲基安非他命，但事後係強搶得逞而未
支付分文，上開部分乙○○均不構成販賣罪責，原判決予以論罪
，均有違誤。(三)乙○○係將扣案之槍、彈出借予胡文豪供其觀看
把玩，乙○○並無獲利，胡文豪亦未持以犯罪，原判決未審酌此
情，而量處有期徒刑五年四月，併科罰金五萬元，其刑之量定，
顯有適用法則不當之違誤等語。
惟查：關於販賣第二級毒品部分，原判決以上訴人等於警詢、偵
查及第一審審理中之自白，證人即買受人毛進豐、何定哲、朱曙
明、吳明春、周國興、潘添喜、周幼龍、廖志豪等人於警詢或偵
查中之證述，卷附之法務部調查局、內政部警政署之通訊監察譯
文，扣案之甲基安非他命五包、分裝袋九個、帳冊一本，台灣檢
驗科技股份有限公司之濫用藥物檢驗報告等證據資料，詳為說明
甲○○有二十二次販賣甲基安非他命犯行，乙○○有參與其中十
二次販賣甲基安非他命犯行之認定理由，並就甲○○辯稱係與毛
進豐等人合買甲基安非他命，並非販賣予毛進豐等人等語，乙○
○辯稱其僅依甲○○指示送物品予胡文豪等人，並不知送交者係
甲基安非他命等語，認均非可採，予以指駁；另關於違反槍砲彈
藥刀械管制條例部分，原判決以甲○○於偵查中自白扣案槍、彈
係其買下等語，乙○○於偵查中自白有依甲○○指示送盒子裝之
物品予胡文豪等語，證人即甲○○母親陳緞於警詢供稱在其住處
查獲之手槍等物品係甲○○所有等語，證人胡文豪於偵查中證稱
有向甲○○借用槍、彈，由甲○○叫乙○○拿來等語，及扣案之
附表三編號24、25之槍、彈，內政部警政署刑事警察局槍彈鑑定
書等證據，詳為說明上訴人等有共同未經許可，出借具殺傷力之
改造手槍犯行之認定理由，並就甲○○辯稱因恐陳緞遭羈押始坦
承查扣之槍、彈等係其持有等語，乙○○辯稱扣案之槍、彈係其
所有及借予胡文豪，與甲○○無關等語，認均非可採，予以指駁
。經核俱與卷內資料相符，原判決並無證據調查未盡、判決理由
不備、採證違背證據法則及適用法則不當之違法。且按：一、原
判決認定甲○○有二十二次販賣甲基安非他命之犯行，而依原判
決附表一所載，其中編號1、4、7、9、12、13、15至17、22等十
次係甲○○單獨販賣甲基安非他命，其餘十二次始與乙○○共同
販賣甲基安非他命，原判決於主文欄第二項諭知：「甲○○犯如
附表一編號1至22…… 所示共同販賣第二級毒品貳拾貳罪」，顯
係將甲○○所犯販賣第二級毒品罪二十二罪均誤植為「共同」販
賣，雖有疏漏，但此誤植於判決本旨不生影響，依刑事訴訟法第
三百八十條規定，即不得執為適法之上訴理由。甲○○執此指摘
即非適法。二、依原判決之認定，甲○○係自民國九十五年九月
二十一日起至九十六年一月三十日止，先後有附表一編號1至 22
之販賣甲基安非他命犯行，其販賣犯行已在刑法修正刪除連續犯
規定之後，原判決認其各次犯行，係各別起意，應分論併罰，於
法並無不合。原判決對於甲○○辯稱其二十二次犯行係屬接續犯
或集合犯一節，雖未於理由內予以指駁，亦難謂有理由不備之違
法。三、販賣之「意圖營利」，祇要係基於營利之意圖即足當之
，並不以確有獲得利益為必要。原判決於事實欄已認定甲○○係
基於意圖營利而販賣甲基安非他命，於理由欄亦說明其認定之理
由。至甲○○每次販賣毒品之重量及其是否有因價差而獲利，此
與認定其是否基於意圖營利無關，原審不為無益之調查，難指為
違法。四、原判決綜合乙○○之自白，買受人胡文豪等人於警詢
、偵查中之證述，而認乙○○有販賣第二級毒品十二次犯行，並
就乙○○辯稱其不知所送交係甲基安非他命等語，認非可採，予
以指駁，已如前述；甲○○於第一審供稱乙○○不知係送甲基安
非他命等語，不足為有利乙○○之認定，原判決未於理由內特予
指駁，難謂違法。又依原判決之認定，乙○○係將甲基安非他命
交予買受人，其已參與販賣毒品之犯罪構成要件行為，原判決乃
認其與甲○○共同基於營利之意圖而為販賣，為共同正犯，於法
並無不合。五、依卷內資料，證人即買受人何定哲、吳明春於原
法院前審均證稱係由乙○○交付甲基安非他命等語，證人即買受
人廖志豪於偵查中亦證稱由乙○○交付甲基安非他命等語，且並
未偽稱要購買甲基安非他命，以強搶得逞而未支付價金。乙○○
上訴指摘何定哲、吳明春供稱非乙○○交付甲基安非他命、廖志
豪並未向甲○○買受甲基安非他命，均與卷內資料不合。六、依
原判決主文之諭知、事實欄之記載及理由欄之說明，認上訴人等
有共同將甲○○持有之扣案附表三編號24、25之槍、彈出借予胡
文豪之犯行，經核與卷內資料相符，原判決此部分並無理由矛盾
之情事。至原判決於理由欄二、(二)、2、(3) 中雖載：「乙○○則
依被告甲○○指示行事，其參與『轉讓』交付之犯罪構成要件行
為」，此處「轉讓」顯係「出借」之誤植，要難以此即認原判決
有理由矛盾之違法。又本件檢察官起訴固指上訴人等此部分犯行
，係涉犯共同未經許可，轉讓具殺傷力之改造手槍罪嫌，原判決
改判論處共同未經許可，出借具殺傷力之改造手槍罪刑，雖審判
長未於審判期日告知變更之罪名，其所踐行之程序固有瑕疵，但
依原審審判筆錄之記載，審判長於訊問上訴人等時，已就「出借
」之事實予以訊問，上訴人等亦就此為供述及答辯，依此，已無
礙上訴人訴訟防禦權之行使，對判決本旨不生影響，甲○○執此
指摘，自非適法。七、刑之量定，乃法律賦予法院自由裁量之事
項，倘於科刑時，已以行為人之責任為基礎，並斟酌刑法第五十
七條所列各款事項而未逾越法定刑度，即難謂違法。本件上訴人
等所犯之共同未經許可，出借具殺傷力之改造手槍罪，其本刑為
五年以上有期徒刑，併科新台幣一千萬元以下罰金。原判決量處
乙○○有期徒刑五年四月，併科罰金新台幣五萬元，已於理由內
詳為說明其量刑審酌之理由，其量刑亦無濫用權限之違法。乙○
○執原判決量刑不當，指摘原判決適用法則不當云云，亦非適法
。綜上，上訴人等上開上訴意旨或係就原審採證認事之適法職權
行使及原判決已說明之事項，暨就與犯罪構成要件無關之細節，
單純為事實上之爭執，其他上訴意旨或未依據卷內資料具體指摘
原判決究係如何違背法令，或單純為事實上之爭執，殊非適法之
第三審上訴理由。應認上訴人等之上訴俱違背法律上之程式，均
予駁回。
據上論結，應依刑事訴訟法第三百九十五條前段，判決如主文。
中    華    民    國  九十八  年    四    月   三十   日
                      最高法院刑事第七庭
                          審判長法官  林  永  茂
                                法官  吳  昆  仁
                                法官  蘇  振  堂
                                法官  蕭  仰  歸
                                法官  林  立  華
      本件正本證明與原本無異
                                      書  記  官
中    華    民    國  九十八  年    五    月    六    日
                                                      v


司法院資訊處製作；財團法人民間司法改革基金會備份。
